臺灣臺南地方法院刑事判決　　　　　　　　　　　　　九十一年度易字第六四號
　　公　訴　人　臺灣臺南地方法院檢察署檢察官
　　被　　　告　甲○○
右列被告因毀損債權案件，經檢察官提起公訴（九十年度偵字第一三六三二號），本
院判決如左：
    主  文
甲○○債務人，連續於將受強制執行之際，意圖損害債權人之債權，而處分其財產，
處拘役肆拾日，如易科罰金，以佰元折算壹日。
    事  實
一、甲○○係臺南市○○區○○街四五七號獨資商號「日昇食品原料行」之負責人，
    其於民國（下同）九十年七月至十月間，因向創景包裝有限公司（以下簡稱創景
    公司）購貨積欠新台幣七十萬九千八百二十元貨款，經本院依創景公司聲請，於
    同年十月十六日，以九十年度裁全字第八四三四號裁定假扣押「日昇食品原料行
    」與甲○○之財產，詎甲○○於將受強制執行之際，竟基於概括犯意，先於同年
    十一月二日，將其個人名下所有車牌號碼六Ｍ─一六一八號牌自用小客車過戶給
    不知情之周群欽後，再於同年月九日與將「日昇食品原料行」所有車牌號碼Ｙ八
    ─六五三七號小貨車，過戶給不知情之車商謝順天，並由謝順天代其償付Ｙ八─
    六五三七號小貨車之分期款項。嗣創景公司聲請查封該二輛汽車時，始發現上情
    ，足以生損害於債權人創景公司之債權。
二、案經創景公司訴請臺灣臺南地方法院檢察署檢察官偵查起訴。
    理  由
一、訊據被告甲○○對於將上揭二車輛分別於九十年十一月二日及同年月九日移轉過
    戶之事實均供承不諱，惟否認於前揭期日前即知悉「日昇食品原料行」及其財產
    將遭強制執行，辯稱：係因無力繳付上揭二車輛之分期款項，始分別過戶予周群
    欽及謝順天，再由周群欽及謝順天繼續繳納分期款云云。按債務人既知負有債務
    ，並已受清償債務之催告，仍予處分供債權人擔保之財產，自不阻卻犯罪之故意
    （八十四年度法檢二字第二二三二號參照）。經查，右揭事實，業據告訴人創景
    公司指訴綦詳，核與證人周群欽及謝順天於偵訊時之供述相符，復有本院九十年
    度裁全字第八四三四號裁定書影本、車牌號碼Ｙ八─六五三七號自用小客車買賣
    合約書與上開二輛汽車過戶登記書附卷可稽，並經本院調閱九十年度裁全字第八
    四三四號、九十年度執全字第四二一六號卷宗審閱無誤。被告雖以前揭情詞置辯
    ，然查：（一）本院於九十年十月十六日，以九十年度裁全字第八四三四號裁定
    假扣押「日昇食品原料行」及甲○○之財產，旋於同年月二十二發函囑託臺南市
    安南地政事務所辦理甲○○即「日昇食品原料行」之財產查封登記，並同時將該
    囑託查封登記函之副本抄送債務人甲○○，業經本院核閱上開函文及郵示收付計
    算書無誤，則被告將車輛移轉過戶前，顯已知悉其將受強制執行乙節無誤。（二
    ）況本院亦於九十年十一月六日，前往「日昇食品原料行」查封被告所有之財產
    ，被告並於查封筆錄上簽名確認等情，復經本院核閱前揭期日之查封筆錄無誤。
    （三）綜上，縱使被告對於債權人已取得假扣押之執行名義乙節毫無所悉，惟被
    告既已接獲本院囑託查封登記之副本，則其對於將受強制執行之情應甚為了然，
    況被告於其不動產遭查封後，應知創景公司已取得假扣押之執行名義，惟其竟仍
    處分名下所有之車輛，則被告對於其處分行為將會影響債權人債權之清償應知之
    甚詳，足證被告對其行為將損害債權之債權有未必故意，亦足證其有損害債權人
    債權之意圖。本件事證明確，被告犯行足以認定，應依法論科。
二、核被告甲○○所為，係犯刑法第三百五十六條之毀損債權罪。被告前後二次犯行
    ，時間緊接，手法相同，觸犯構成要件相同之罪名，顯係基於概括犯意為之，為
    連續犯，應依法加重其刑。爰審酌被告將車輛過戶時，係約定由過戶後之所有權
    人繼續繳納分期款，故被告亦未就過戶之行為取得任何利益，另上開二車輛前均
    分別向匯通銀行及臺新銀行為動產抵押之設定（有動產擔保交易動產抵押設定申
    請書各二份附卷可稽），縱告訴人查封前揭二車輛後加以拍賣，亦因第一順位抵
    押權人有優先受償之權利，致告訴人之債權幾無獲得清償之實益，是被告犯罪所
    生損害甚微，且被告犯罪後態度良好等一切情狀，量處如主文所示之刑，併諭知
    易科罰金之折算標準，以示懲儆。
據上論斷，應依刑事訴訟法第二百九十九條第一項前段，刑法第五十六條、第三百五
十六條、第四十一條第一項前段，罰金罰鍰提高標準條例第一條前段、第二條，判決
如主文。
本案經檢察官李啟明到庭執行職務
中      華      民      國      九十一      年      八    月      八    日
                                  臺灣臺南地方法院刑事第二庭
                                      審判長法官  侯明正
                                            法官  石家禎
                                            法官  林中如
右正本證明與原本無異。
如不服本判決，應於收受本判決後十日內，向本院提出上訴狀。（須附繕本）
中      華      民      國      九十一      年      八    月      九    日
          書  記  官  楊建新
附錄本案論罪科刑法條
刑法第三百五十六條
債務人於將受強制執行之際，意圖損害債權人之債權，而毀壞、處分或隱匿其財產者
，處二年以下有期徒刑、拘役或五百元以下罰金。
